臺灣臺中地方法院刑事判決
109年度侵訴字第149號
公  訴  人  臺灣臺中地方檢察署檢察官
被      告  陳仲廷



指定辯護人   本院公設辯護人賴忠杰  
上列被告因家庭暴力防治法之妨害性自主案件，經檢察官提起公
訴（109年度偵字第12258號），本院判決如下：
    主    文
丙○○無罪。
    理    由
一、公訴意旨略以：被告丙○○與告訴人即代號AB000-A109129A（
    真實年籍資料詳卷，下稱甲○）之女子曾為男女朋友，雙方
    分手後仍於民國108年9月底，與告訴人即甲○未滿14歲、代
    號AB000-A109129（96年9月底生，真實年籍資料詳卷，下稱
    甲○）之女兒共同居住在臺中市大里區○○路之租屋處，雙方
    具有家庭暴力防治法第３條第２款之家庭成員關係。由於告訴
    人甲○之生父，業因案在監執行，告訴人甲○便對被告丙○○產
    生情愫，且稱呼被告丙○○為「陳爸爸」。詎被告丙○○明知告
    訴人甲○未滿14歲，對性的自我保護意識不足，竟仍基於對
    未滿14歲少女為性交行為之犯意，於108年7至8月即告訴人
    甲○國小5年級升6年級之暑假期間某日晚間8時許，趁告訴人
    甲○尚未下班之際，以用手拉告訴人甲○之手撫摸其陰莖後，
    將勃起之陰莖插入告訴人甲○嘴巴內之方式，對告訴人甲○為
    性交行為1次得逞。嗣因告訴人甲○前曾遭被告丙○○猥褻得逞
    但從未主動向告訴人甲○表明，告訴人甲○聽從心理醫師建議
    ，以聊天方式與告訴人甲○建立信任關係，於聊天過程中告
    訴人甲○向甲○坦露此事，始循線查悉上情，因認被告丙○○所
    為，係犯刑法第227條第1項之對未滿14歲之人為性交行為罪
    嫌等語。
二、按犯罪事實應依證據認定之，無證據不得認定犯罪事實；不
    能證明被告犯罪，或被告之行為不罰者，應諭知無罪之判決
    ；刑事訴訟法第154條第2項、第301條第1項定有明文。次按
    刑事訴訟法上所謂認定犯罪事實之證據，係指足以認定被告
    確有犯罪行為之積極證據而言，如未能發現相當證據或證據
    不足以證明，自不能以推測或擬制之方法，以為裁判基礎。
    而刑事訴訟上證明之資料，無論其為直接或間接證據，均須
    達到通常一般之人均不致有所懷疑，而得確信其為真實之程
    度，始得據為有罪之認定，若關於被告是否犯罪之證明未能
    達此程度，而有合理懷疑之存在，致使無從形成有罪之確信
    ，根據「罪證有疑，利於被告」之證據法則，即不得遽為不
    利被告之認定（最高法院29年上字第3105號、76年台上字第
    4986號判例可資參照）。又按刑事訴訟法第161條第1項規定
    ：檢察官就被告犯罪事實，應負舉證責任，並指出證明之方
    法。因此，檢察官對於起訴之犯罪事實，應負提出證據及說
    服之實質舉證責任。倘其所提出之證據，不足為被告有罪之
    積極證明，或其指出證明之方法，無從說服法院以形成被告
    有罪之心證，基於無罪推定之原則，自應為被告無罪判決之
    諭知（最高法院92年台上字第128號判例意旨參照）。復按
    性侵害犯罪態樣複雜多端，且大多數係在無第三人在場之隱
    密處所發生，若被告否認犯罪，被害人之指證，往往成為最
    重要之直接證據。事實審法院為發現真實，以維護被告之正
    當利益，對於被害人指證是否可信，自應詳加調查，必其指
    證確與事實相符，而無重大瑕疵者，始得採為論罪之依據（
    最高法院100年度台上字第1819號判決意旨參照）。而所謂
    無瑕疵，係指被害人所為不利被告之陳述，與社會上之一般
    生活經驗或卷附其他客觀事證並無矛盾而言，至所謂就其他
    方面調查認與事實相符，非僅以所援用之旁證足以證明被害
    結果為已足，尤須綜合一切積極佐證，除認定被告確為加害
    人之外，在推理上無從另為其他合理原因之假設而言（最高
    法院92年度台上字第5580號判決意旨參照）。
三、公訴意旨被告丙○○涉犯上開對未滿14歲之人為性交行為罪嫌
    ，無非係以被告之供述、證人即告訴人甲○、甲○於偵查中之
    證述、現場照片及告訴人甲○手繪之現場圖、臺灣臺中地方
    檢察署檢察官108年度偵字第31039號起訴書及刑案查註紀錄
    表、本院108年度侵訴字第179號刑事判決書等件為其主要論
    據。訊據被告固坦認與告訴人甲○曾為男女朋友，其等分手
    後仍於108年9月底，與告訴人甲○共同居住在臺中市大里區○
    ○路之租屋處，知悉甲○年紀，甲○並稱其「陳爸爸」等節，
    惟否認有何對告訴人甲○為性交行為，辯稱：我沒有叫甲○幫
    我口交，我之前承認過的（期間同為108年7至9月，業經本
    院判決，下稱前案）是有摸她胸部，她也有用手摸過我下體
    ，但她沒有幫我口交等語（本院卷第49頁）。其辯護人並以
    ：本案僅有告訴人甲○、甲○之指證，並無其他積極證據證明
    被告本案犯行，被告前雖因猥褻告訴人甲○而遭前案判刑，
    然猥褻及性交是不同層次行為階段，不能以此認被告有起訴
    書所載之過程，尤其告訴人甲○在前案中既已經檢察官訊問
    性侵害過程，倘有口交，被害人身體感受、惡劣印象應有很
    大差別而會提及，惟告訴人甲○於前案僅指稱猥褻，並未提
    及口交，且告訴人甲○本案當時僅小五升小六，難認會堅定
    冷靜到如果只問猥褻，即不談口交之情形；又告訴人甲○雖
    證述當時一直問告訴人甲○，但告訴人甲○不敢講，然此屬告
    訴人甲○主觀臆測，不能證明被告有對告訴人甲○為起訴書所
    載犯行等語（本院卷第152-153頁）。
四、經查：
（一）被告與告訴人甲○曾為男女朋友，雙方分手後，被告仍於1
      08年9月底，與告訴人甲○及告訴人甲○共同居住在告訴人
      甲○在臺中市大里區○○路之租屋處，是被告知悉告訴人甲○
      之年紀，告訴人甲○亦有稱呼被告丙○○為「陳爸爸」等節
      ，為被告所坦認（本院卷第47-53頁），核與證人即告訴
      人甲○、甲○於警詢、偵查及本院審理中之證述均大致相符
      （偵卷第47-71、109-112頁、本院卷第122-147頁），並
      有性侵害案件代號與真實姓名對照表、被害人案發地點現
      場自繪圖、現場蒐證照片等件（偵卷第23-25、83-90頁）
      附卷可佐，上開事實，應可認定。
（二）告訴人甲○固於警詢、偵訊及本院審理時就遭被告各該侵
      害等情為相關證述，惟細譯其所證：
　 1、告訴人甲○固於警詢中證述：我現在（109年）12歲，跟媽
      媽一起住，爸爸跟媽媽去年已經離婚，我的監護權在媽媽
      這裡。我之前有因為被告對我摸胸及下體等為猥褻行為做
      過筆錄，案件已經在臺中地院；被告是我媽媽的朋友，他
      有來學校接過我，知道我幾歲，109年2月中旬，媽媽問我
      還有沒有其他人對我做這種事，我就跟媽媽說爸爸也有用
      生殖器碰我的生殖器，然後我又想起被告也有要求我幫他
      做過口交的行為，我前案做筆錄的時候沒有說到，我只記
      得時間是我5年級要升6年級的暑假（108年7-8月）晚上8
      點吃晚飯之前，地點在我住的地方，被告是在我國小5年
      級開始跟我們一起住，一直住到108年暑假快開學的時候
      （9月），因為媽媽知道這件事後就把被告趕走，被告要
      求我幫他口交的時間跟摸我胸部還有下體的時間不是同一
      天，但同樣地點；被告要求我幫他口交只有1次而已，我
      們家就是一間套房，所以三個人住在同一間，當天媽媽還
      在上班，她都要晚上9點才會下班，所以那天只有我跟被
      告在家，那時候我坐在床上，被告坐在沙發上，我們一起
      看電視，廣告的時候他走到床邊，我忘記他講什麼，大概
      的意思是叫我幫他口交，我就說不要，他就說要把之前摸
      胸的事情告訴媽媽，然後我們就會完蛋，我怕被媽媽罵就
      不甘願地答應他，當時被告只穿一件內褲，他先把我的手
      拉過去握住他的生殖器，差不多5秒之後我就把手抽走，
      後來我坐在床上他站著，他把我的手拉過去要我的身體靠
      近他，然後他就自己喬位置，把生殖器放在我的嘴巴裡，
      他就開始前後動約3分鐘，然後我就用手推他肚子把他推
      開，當時他就沒有繼續，他沒有戴保險套也沒有射精，我
      的衣褲完整，我沒有受傷；後來因為我媽媽一直追問我還
      有沒有發生什麼事沒說，我才說的等語（偵卷第47-51頁
      ）；並於偵查中證稱：108年7、8月間，我5年級要升6年
      級，被告有跟我還有我媽媽住在一起，我們住的地方是有
      2間套房，一間在3樓，一間在4樓，我媽媽租的套房在4樓
      ，被告有在108年7、8月間的某一個晚上，在我住的地方
      要求我幫他口交，當時媽媽去上班還沒有回來，被告叫我
      幫他口交我說我不要，但如我警詢所述，我怕被罵只好答
      應他，我人比較靠近他之後，他就叫我張開嘴巴，他就把
      他的生殖器塞在我嘴巴裡，我有用手推開他，因為很討厭
      ，這件事是在4樓套房發生的等語（偵卷第109-111頁）。
　 2、然於本院審理中則證稱：被告有把他尿尿的地方放在我的
      嘴巴裡，那天我們本來在看電視，應該是8點檔，被告本
      來坐在沙發上，後來到床邊靠近我；被告把勃起的陰莖插
      入我嘴巴裡面是在他租的房間內，我跟媽媽在樓上也有一
      棟房子（房間），（口交）這件事不是發生在我們家，是
      在被告的租屋處，被告租屋處在3樓，我們在4樓，因為媽
      媽還沒有下班，我通常會去樓下被告租屋處等媽媽下班後
      ，再一起上去4樓，被告把陰莖插入我的嘴巴這次，是在
      上次（被告甲○猥褻經判刑）被告摸我胸部那件事之前，
      都是7、8月暑假間，前案做筆錄時我沒有講，是因為她沒
      有問，那個阿姨只有問我摸胸部的事情，沒有問到摸其他
      的，我也沒有跟我媽媽講，是因為我不敢講，且媽媽一開
      始也只有問我摸胸部的部分，但媽媽叫我把所有的事情講
      出來，她問很久我就講出來了，我（現在）已經全部講出
      來沒有其他的事情了，我說不敢講，是不敢在法庭講，如
      果是媽媽私底下問我，我是願意跟她講；被告對我口交之
      前沒有摸我胸部或叫我摸他下體，是口交之後才有我之前
      提告的猥褻行為，被告將陰莖放在我嘴巴的行為，只有（
      本案）這一次；被告本來住3樓，因為沒有繳房租被房東
      趕走，他就搬到我們4樓的房間住，口交這件事當時，被
      告還沒有搬來跟我們住，之前被告被判刑，就是摸我胸部
      的地點，是在我們4樓的租屋處，被告當時已經跟我們住
      了等語（本院卷第122-138頁）。
　 3、可知告訴人甲○就①被告要求告訴人甲○為口交行為究係在
      對其為猥褻行為「之前」或「之後」（是本案係因被告告
      知，如不為口交行為，要將之前摸胸猥褻之情告知甲○）
      ，②另被告要求其口交之地點究係發生在「被告3樓租屋處
      」，或「其與告訴人甲○於4樓之租屋處」，前後供述有明
      顯矛盾；且告訴人甲○既始終證述被告對其為口交之行為
      僅有1次，衡情應對發生之場景有深刻印象而無混淆之可
      能，基此，已難認告訴人甲○上開證述可以遽信。其次，
      告訴人甲○雖於本院審理時證述係因前案未經訊問是否有
      口交等節，始未提及被告另有對其口交之行為，惟觀諸告
      訴人甲○於前案之偵查筆錄：「（問：妳知道什麼是性侵
      害?）知道。」、「（問：你知道今天要做的筆錄是關於
      什麼事情?）知道今天要做性侵害的事，是關於我被性侵
      害，我被陳爸爸性侵害。」、「（問：丙○○怎麼對妳性侵
      害?）他用手摸我的胸部，第一、二次都是在今年的暑假
      期間，最近一次是在9月初，地點在大里區的家，第一次
      是用手摸，在衣服外面我的胸部，第二次把手押進去衣服
      裡面摸，9月份這一次他拉我的手去摸他的生殖器官，他
      的手還有伸進去我的衣服裡面摸胸部。」、「（問：有什
      麼還想跟檢察官說的?）沒有。」，有該次偵查筆錄可佐
      （前案即本院108年度侵訴字第179號卷宗之偵卷第41-43
      頁），可見訊問之檢察官係以開放式問題詢問告訴人甲○
      ，並由告訴人甲○就遭被告性侵害之內容自行陳述或補充
      說明；則依告訴人甲○於本院審理時之證述，衡情其於該
      次訊問時，應會就同屬性侵害之口交行為為相關指證，卻
      始終未見告訴人甲○提及被告對其為口交之情節，則其嗣
      後另指稱被告有上開行為，難認可遽採；再者，告訴人甲
      ○雖於本院審理時，另證稱在法庭上不敢講述，私底下會
      告知母親等語，惟觀之告訴人甲○於前案偵查中證述：我
      問為何被害人（甲○）的手要放在被告的下體，被害人說
      是因為手被被告拉過去，我問被害人為何不反抗，被害人
      說她有推但被告力氣太大，我就問被害人到底有幾次有多
      久，被害人才說昨天是第三次，當下我就用半開玩笑的詢
      問被害人被告是否有騎妳，被害人都說沒有，我問到底到
      了什麼程度，被害人說第一是隔著衣服摸胸部，但推不開
      ，第二次是手伸進去摸胸部，被害人問被告說這這樣好玩
      嗎，被告說好玩等語（上開卷宗偵卷第43-45頁），可認
      告訴人甲○於前案時，已有私下詢問告訴人甲○被告對其侵
      害之程度，卻仍未見告訴人甲○有提及被告對其為口交行
      為之情，益見告訴人甲○嗣後證稱被告另有要求其為口交
      行為合於情理。依此，告訴人甲○之證述既有關於發生時
      間、地點之明顯矛盾可指，且有不合情理之處，實難謂無
      重大瑕疵。
（三）告訴人甲○雖先於警詢時證述：這件事（本案）是109年2
      月24日凌晨我們要睡覺時她跟我說的，一開始我先跟她聊
      學校比較輕鬆的話題，慢慢的我跟她聊陳爸爸，因為她都
      叫被告陳爸爸，因為一直想知道，但我女兒以前不想說，
      心理醫生建議我慢慢跟她聊取得她的信任，我跟她半開玩
      笑說我心臟沒有很大顆有什麼事情可以一次講，我又問她
      被告有對她做什麼，因為我很想知道被告有沒有對她做性
      器官插入的動作，我女兒說沒有，但被告有要求她幫他口
      交，我又再問口交完確定沒有插入嗎，我女兒說被告有問
      他可以插嗎，但我女兒說不要就沒有了，我會繼續追問就
      是因為我女兒都不說，因為之前是我跟我朋友說，朋友去
      通報的，我女兒有抱怨如果我不要講這件事情就不會通報
      了；我女兒跟我說遭被告口交性侵忘記是2次還是3次了，
      在被告3樓住處就有發生過，被告住在我家也有發生過，
      幾次她忘記了，被告對我女兒口交的犯行，我只知道這樣
      ，其他更多細節我不知道，我女兒只願意跟我說這樣等語
      （偵卷第61-66頁）；並於偵查中證述：被告是我前男友
      ，108年7、8月間被告有跟我及甲○一起住，他原本是租在
      3樓的套房，但因當時他沒工作繳不出房租，他問我可否
      暫時借住我租屋處，等到他找到工作他就會搬走，我就答
      應他，因為之前被告有猥褻甲○被起訴，所以後面我就問
      甲○被告還有沒有對她做什麼事，剛開始甲○也不想說，問
      很久，她才告訴我，她說陳爸爸在我租屋處叫他口交，但
      過程她不想說，我有問被告有無跟她發生性行為，甲○說
      沒有等語（偵卷第109-112頁）。然查：
　 1、告訴人甲○於警詢中及偵查中證稱告訴人甲○提及被告要求
      其為口交行為次數有2或3次，抑或在其4樓租屋處有發生
      口交行為等節，與告訴人甲○始終證稱次數係1次，或於本
      院審理時陳稱僅有在被告3樓租屋處發生等情節，已有明
      顯不一之處，證詞憑信性實有疑問，況告訴人甲○前揭證
      述被告要求告訴人甲○口交之情節，既由告訴人甲○事後轉
      述聽聞而得知，並非由告訴人甲○親見親聞被告有何對告
      訴人甲○為性交行為之犯行，則其此部分證詞，核與告訴
      人甲○之證述為同一性之評價之累積證據，已不足作為告
      訴人甲○上揭有瑕疵證述之補強證據。
　 2、告訴人甲○雖於警詢及偵查中證稱告訴人甲○就被告有要求
      其口交之節，於前案提告當時是不想講或不敢講等情，並
      本院審理時證稱：被告是我前男友，之前他租屋住3樓，
      我住4樓，因為甲○叫他陳爸爸，就是以一個乾爸的身份，
      我如果上班的話她會下去找被告，被告會買飯給她吃，有
      時候會帶她出去繞一繞，後來因為被告繳不出房租被趕出
      去，他就先暫住在我4樓這裡，時間我有點忘記了，之後9
      月份被我發現那件事情（被告猥褻甲○）他才離開的，然
      後我有去問甲○，她那時候都不敢講都說沒有，我也是問
      很久才問出來，因為一開始聽到我是蠻生氣，所以反應比
      較大，我有去上社工幫我安排的心理醫生，她說小孩子會
      不敢講，所以我用心理醫生教我的方式先跟甲○當朋友，
      過很久甲○才敢跟我講，但多久講我忘記了等語（本院卷
      第137-145頁）；然經訊問如何認為告訴人甲○有不敢或不
      想提及其他情節，或有何跡象認為其並未說出實情時，則
      證述：我會認為甲○沒有講全部的事情講出來，是因為我
      們以前交往過，所以知道男女生真的只有摸而以這麼簡單
      嗎？所以我一定會問，我問她被告有對你插入她說沒有，
      她說只有嘴巴，但我很擔心插入，因為我一直覺得不可能
      僅止於胸部，所以我就一直問甲○是否有被插入，然後甲○
      就跟我說只有口交，我還是有繼續追問，我說怎麼可能，
      本來心理醫生跟社工有說不然就是檢查，可是我又怕傷到
      甲○，所以就沒有強制這一塊等語（本院卷第137-147頁）
      。依此，可知告訴人甲○並非因察覺告訴人甲○有相關心理
      狀態或行為跡象，僅依憑其對於男女互動之主觀認知，即
      認為被告應有對告訴人甲○為性交行為，而持續追問告訴
      人甲○，則告訴人甲○前開關於告訴人甲○有不敢講或不想
      講之情，是否可信，實非無疑，自無可憑藉告訴人甲○前
      開證述，逕自推論被告有起訴書所載犯行。
（四）至公訴意旨雖舉臺灣臺中地方檢察署檢察官108年度偵字
      第31039號起訴書及刑案查註紀錄表、本院108年度侵訴字
      第179號刑事判決書，以被告有因前案猥褻告訴人甲○遭判
      刑有罪確定之事實，佐證被告有本案犯行，惟被告有猥褻
      告訴人甲○之行為，是否可合理推斷被告必有對甲○要求口
      交而為性交之行為，已顯有可疑；況猥褻及性交之行為態
      樣有顯然區別，行為人為避免留下體液或檢傷證據，或道
      德上認為性交行為侵害較大，而僅為猥褻行為等節，尚非
      難以想像，實難認被告有上開猥褻行為遭判刑確定之紀錄
      ，即必然有為本案要求告訴人甲○口交之性交行為；從而
      ，公訴意旨所舉前開證據資料，尚無可作為本案之補強證
      據。此外，公訴意旨所舉現場照片即告訴甲○手繪之現場
      圖，僅可證明被告有與告訴人甲○、甲○同住之事實，尚無
      可佐證被告有本案犯行。
五、綜上所述，本案公訴人所舉前開證據資料，關於告訴人甲○
    之證述既有前開瑕疵可指，且其餘所舉證據資料，並無足以
    擔保告訴人甲○指證、陳述確有相當之真實性，而為通常一
    般人不致有所懷疑而得確信其為真實之程度，又依據刑事訴
    訟法舉證分配之法則，對於被告之成罪事項，應由檢察官負
    舉證義務，檢察官既不能舉證證明被告有對告訴人甲○為所
    指性交行為之犯行，而使法院形成無庸置疑之確信心證，是
    本案應依罪疑唯有利於被告原則，自應對被告為有利之認定
    ，則被告之犯行尚屬不能證明，揆諸首揭說明，自應為被告
    無罪之諭知。
據上論斷，應依刑事訴訟法第301 條第1 項，判決如主文。
本案經檢察官盧美如提起公訴，檢察官乙○○到庭執行職務。 　
　　
中　　華　　民　　國　　110 　年　　9 　　月　　14  　日
                  刑事第十庭審判長  法  官  陳玉聰
                                    法  官  林怡姿
                                    法  官  吳珈禎
以上正本證明與原本無異。
如不服本判決應於收受判決後20日內向本院提出上訴書狀，並應
敘述具體理由；其未敘述上訴理由者，應於上訴期間屆滿後20日
內向本院補提理由書（均須按他造當事人之人數附繕本）「切勿
逕送上級法院」。
告訴人或被害人如不服判決，應備理由具狀向檢察官請求上訴，
上訴期間之計算，以檢察官收受判決正本之日起算。 
                                    書記官  江婉君
中　　華　　民　　國　　110 　年　　9 　　月　　14　　日